【裁判字號】    90,交聲,306
【裁判日期】    901123
【裁判案由】    聲明異議
【裁判全文】
臺灣臺中地方法院交通事件裁定                      九十年度交聲字第三六號
    原處分機關  交通部公路局豐原監理站
    異 議人 即
    受 處分 人  甲○○
右列受處分人因違反道路交通管理處罰條例案件，對於交通部公路局豐原監理站中華
民國九十年八月三十日所為之裁決（豐監稽違六三字第Ｚ00000000號），聲
明異議，本院裁定如左：
    主  文
原處分撤銷。
甲○○不罰。
    理  由
一、按汽車行駛時有號牌污穢之情形，且非行車途中遇雨或道路泥濘所致者，依道路
    交通管理處罰條例第十四條第三款規定，固應處汽車所有人新台幣 (下同)三百
    元以上六百元以下之罰鍰；且上開違規如可歸責於車輛駕駛人者，應處罰車輛駕
    駛人，亦為同條例第八十五條第二項所明定，惟上開條文之處罰，係以汽車號牌
    污穢之情形，非行車途中遇雨或道路泥濘所致為前提。
一、原處分機關係以：異議人即受處分人甲○○於民國九十年七月十二日下午二時三
    十分許，駕駛車牌號碼Ｑ九─七九三號自用大貨車，行經國道一號南下四十七公
    里處，經警欄查發現車後牌照有污穢情事，且係長期累積，非雨天所致，因認受
    處分人有違反前揭規定，爰裁處六百元罰鍰云云。受處分人則以：九十年七月十
    二日當天，受處分人駕駛前揭車輛，行經台中縣大肚鄉○○路○段時，因道路擴
    寬及排水溝工程，又因當時天候為下雨天，從王田上交流道，雨勢至台中縣豐原
    大甲溪橋過後才漸漸稍停，直至台北縣五股鄉卸貨時，又遇一陣西北雨，卸貨後
    即返回台中，受處分人所駕駛之車輛確實為雨天始導致車牌污穢，而非長期累積
    ，因認原裁決顯有錯誤等語。
三、本院查：受處分人曾於前揭時地駕駛系爭自用大貨車為警欄查時車後牌照有污穢
    之事實，固為受處分人所不爭執，並經證人即舉發警員朱信聰於本院九十年九月
    二十六日訊問時證述明確，復有內政部警政署國道公路警察局第一警察隊九十年
    七月十二日公警局交字第Ｚ00000000號舉發違反道路交通管理事件通知
    單影本、同隊九十年八月十日 (九十)公警國一刑訴字第一０四０五號函影本各
    一紙、照片四幀在卷可稽，固屬真正。惟前揭舉發單雖記載「後號牌污穢非雨天
    所致」、前揭函文亦記載「．．．經檢視該號牌污穢係長期累積，非雨天所致」
    云云，然據證人朱信聰於本院前揭期日訊問時另證稱：(問：後號碼牌污穢是否
    為當天下雨所致？)．．．如果當天有下雨，是有可能造成那一天號碼牌污穢的
    情況」；「 (問：為何貴隊函文稱該號碼牌污穢是長期累積，不是下雨造成的？
    )那個函文是我發文的，如果當天下雨確實會造成號碼牌污穢，如果道路施工又
    下雨也會造成污穢，後號碼牌的污穢是泥土不是油漬」等語，是依證人朱信聰之
    上開證詞，受處分人所駕駛自用大貨車後牌照既僅係受泥土而非油漬長期污穢，
    且如受處分於舉發當日曾駕駛系爭自用大貨車行經下雨、或道路施工泥濘路段，
    即有可能造成上開污穢情形，前揭舉發單及函文所載之「後號牌污穢非雨天所致
    」、「．．．經檢視該號牌污穢係長期累積，非雨天所致」云云，顯與事實不符
    。受處分人所辯舉發當日行經曾下雨或因施工致道路泥濘處所之台中縣及台北縣
    等處，依本院職權調取之中央氣象局台中氣象站、台北氣象站逐日雨量資料表所
    載，分別有二．八公厘、二十五．九公厘之降雨量，受處分人所辯係因舉發當日
    行經處所有因降雨致後牌照污穢之可能性即無法排除。則原處分機關所據為裁罰
    依據之前揭舉發單及函文之記載既與事實不符，受處分人後牌照污穢係因當日行
    車時降雨所致之可能性又無法排除，自無從確認受處分人有違反道路交通管理處
    罰條第十四條第三款規定之情事。原處分未予詳查，遽予裁罰，容有未洽，本件
    異議為有理由，原處分應予撤銷，另諭知受處分人不罰。
四、據上論斷，應依道路交通管理處罰條例第八十七條第二項、道路交通案件處理辦
    法第二十條，裁定如主文。
中      華      民      國      九十      年      十一      月  二十三  日
                                臺灣臺中地方法院交通法庭
                                    法  官  劉長宜
右正本證明與原本無異。
如不服本裁定應於送達後五日內向本院提出抗告狀。
                                    書記官
中      華      民      國      九十      年      十一      月  二十六  日


司法院資訊處製作；財團法人民間司法改革基金會備份。
